臺灣臺北地方法院民事簡易判決
     111年度北簡字第1985號
原      告  林淑琴  


訴訟代理人  江倍銓律師
被      告  劉必佳  
訴訟代理人  劉正穆律師
            戴一帆律師
上列當事人間損害賠償事件，本院於民國111年7月21日言詞辯論
終結，判決如下：
    主      文
原告之訴駁回。
訴訟費用新臺幣5,400元由原告負擔。
    事實及理由
一、原告主張：伊配偶即訴外人賴家豪與被告於民國109年4月28
    日、同年5月9日、同年5月13日分別於士林區某旅館、臺北
    市萬華區西門101-S精緻旅館秘密交往，乃至相姦，不法侵
    害原告之配偶權，此為被告於另案妨害秘密案件偵查時所自
    承，為此，依民法第184條第1項前段、第195條第1項前段、
    第3項請求被告賠償精神慰撫金等語。並聲明：被告應給付
    原告新臺幣（下同）50萬元，及自起訴狀繕本送達翌日起至
    清償日止，按年息5%計算之利息。
二、被告則以：伊喪偶單身於109年2月初使用交友軟體而認識賴
    家豪，賴家豪於交友軟體註明結婚經歷為「離婚」，從事金
    融業（實際以計程車司機為業），且於LINE對話表明其感情
    狀態為「...到現在空窗期三年」、「我想找『牽手一輩子』
    的人」等語，賴家豪刻意隱瞞其婚姻狀態與被告交往，交往
    僅3個月，伊發現兩人價值觀差異甚多，並發現賴家豪未經
    伊同意擅用手機竊錄雙方親密時之性愛影片，並於109年5月
    27日傳送竊錄性愛影片及恐嚇訊息予伊，伊直到109年5月28
    日始知悉賴家豪已婚之事實，伊並無故意或過失侵害配偶權
    之情事，縱有侵害亦非情節重大等語，資為抗辯。並聲明：
    ㈠原告之訴駁回；㈡如受不利判決，願供擔保免為假執行
三、本院之判斷：
  ㈠按當事人主張有利於己之事實者，就其事實有舉證之責任，
    民事訴訟法第277 條前段定有明文。次按民事訴訟如係由原
    告主張權利者，應先由原告負舉證之責，若原告先不能舉證
    ，以證實自己主張之事實為真實，則被告就其抗辯事實即令
    不能舉證，或其所舉證據尚有疵累，亦應駁回原告之請求（
    最高法院17年上字第917號判例意旨參照）。次按因故意或
    過失，不法侵害他人之權利者，負損害賠償責任；又不法侵
    害他人之身體、健康、名譽、自由、信用、隱私、貞操，或
    不法侵害其他人格法益而情節重大者，被害人雖非財產上之
    損害，亦得請求賠償相當之金額。前開規定，於不法侵害他
    人基於父、母、子、女或配偶關係之身分法益而情節重大者
    ，準用之，民法第184 條第1 項前段、第195 條第1 項前段
    、第3 項定有明文。本件原告主張被告明知賴家豪為有配偶
    之人，而故意或過失不法侵害其配偶權，且情節重大，既為
    被告所否認，自應由原告就該有利於己之事實負舉證責任。
　㈡查賴家豪與原告於83年6月12日結婚，嗣於103年2月13日兩願
    離婚，雙方於103年7月31日再次結婚等情，有賴家豪之戶籍
    謄本在卷可稽（見本院卷第99頁）。徵諸我國戶政辦理實務
    ，身分證遺失辦理補發，僅需檢具戶口名簿正本或貼有相片
    之身分證明文件（例如護照、退伍令等）、相片、規費即可
    辦理，並非難事，倘有心人士故意保留舊有身分證（例如配
    偶欄空白），謊報遺失重新辦理補發，亦無不可；佐以賴家
    豪於103年2月13日辦理離婚登記，卻於103年4月22日再次請
    領身分證，此時仍處於離婚期間，身分證配偶欄為「空白」
    ，縱認原告主張被告曾於太平山住宿時看過賴家豪之身分證
    ，究竟該身分證是否為配偶欄空白之舊有身分證，一般人無
    從由該身分證外觀加以分辨，自不得以被告曾經看過賴家豪
    身分證即遽認被告明知賴家豪為有配偶之人。況且，被告係
    透過網路交友軟體結識賴家豪，賴家豪於交友軟體自我介紹
    欄位，關於結婚經歷記載為「離婚」、職業為「金融業」、
    「本人任職於金控銀行房貸部門的內勤工作」、「我二位孩
    子都成年有不錯的工作，我想把重心放在女方或『女朋友』身
    上，只想好好談場戀愛」，109年2月結識之初向被告表明：
    「第一任2年、第二任1年、到現在空窗期3年」、「我想找
    牽手一輩子的人」（見本院卷第39-53頁、73-77頁），均與
    事實不符，顯然賴家豪故意隱瞞其已婚事實，而於交友軟體
    以良好社會地位、經濟條件之單身面貌結交異性朋友談情說
    愛，直至109年5月27日賴家豪傳送性愛影片予被告，自斯時
    起賴家豪與被告開始交惡，計算自結識起至交惡為止，交往
    不過3個月，實難認被告明知賴家豪為有配偶之人，仍與之
    親密交往，原告復未提出其他舉證，被告主觀上既欠缺不法
    之故意或過失，自與民法第184條第1項前段構成要件未合，
    原告主張被告故意或過失不法侵害其配偶權，難謂有據。
　㈢至證人賴家豪到庭雖證稱：109年4月28日在礁溪出遊，被告
    拿伊身分證質問伊不是離婚了嗎，問伊現在要如何處理，伊
    回答：何時讓妳家人知道我們交往並同意，我就去處理我的
    婚姻等語（見本院卷第92頁）。惟查依賴家豪與被告間自10
    9年4月28日起之手機對話內容（見本院卷第107-163頁），
    賴家豪與被告日日噓寒問暖，絲毫未提及任何關於賴家豪之
    配偶或日後如何處理賴家豪婚姻之事，顯然悖於常理，其前
    開證述內容是否真實，已屬有疑；況賴家豪於109年5月9日
    、109年5月13日於旅館無故竊錄其與被告間性愛過程，且不
    滿被告提出分手，而傳送上開性愛影片，並以「那就讓這段
    婚外情曝光」、「妳不是最擔心你阿姨跟公公發現你這媳婦
    最近的生活，原來是外面交了新男友，還跟對方搞上床，結
    果還是別人的老公，你自己當小三」等言語恐嚇被告等情，
    業經臺灣臺北地方檢察署檢察官以110年度偵續字第160號起
    訴書認賴家豪涉犯刑法第315條之1妨害秘密、第305條恐嚇
    罪嫌提起公訴，有該起訴書在卷可憑（見本院卷第13頁），
    益徵證人賴家豪有意利用被告與其交往係婚外情之弱點打擊
    被告，證人賴家豪與被告間既有刑事訴訟上之利害關係，其
    前開證述尚難憑採。至109年5月27日兩造交惡時起對話記錄
    （見本院卷第58頁），雖提及「你很無聊咧...現在又要看
    我老婆的生活照」，並傳送原告即林淑琴為戶名之存摺封面
    等行為，被告均置之不理，實為賴家豪單方故意製造訴訟上
    有利證據之假象，無從據此為不利被告之認定。原告既無法
    舉證被告有侵害其配偶權之故意或過失，其主張被告侵害其
    配偶權，請求被告賠償精神慰撫金，尚屬無據，不應准許。
四、綜上，原告依民法第184第1項前段、第195條第1項前段、第
    3項等規定，請求被告給付50萬元，及自起訴狀繕本送達翌
    日起至清償日止，按年息5%計算之利息，為無理由，應予駁
    回。
五、本件事證已臻明確，兩造其餘之攻擊防禦方法及所提證據，
    於判決結果不生影響，爰不逐一論述。
六、訴訟費用負擔之依據：民事訴訟法第78條。 　　
中　　華　　民　　國　　111 　年　　8 　　月　　12　　日
                  臺北簡易庭  法  官　張瓊華
上列正本係照原本作成。
如不服本判決，應於判決送達後20日內向本院（臺北市○○○路0段
000巷0號）提出上訴狀（須附繕本）。如委任律師提起上訴者，
應一併繳納上訴審裁判費。
中　　華　　民　　國　　111 　年　　8 　　月　　12　　日
　　　　　　　　　　　　　　　書記官  賴敏慧